【裁判字號】    89,台非,198
【裁判日期】    890713
【裁判案由】    妨害自由
【裁判全文】
最高法院刑事判決                                八十九年度台非字第一九八號
    上  訴  人  最高法院檢察署檢察總長
    被      告  甲○○
右上訴人因被告妨害自由案件，對於台灣彰化地方法院中華民國八十七年十二月三十
一日第一審確定判決（八十七年度易字第一八三○號，起訴案號：台灣彰化地方法院
八十七年度偵字第六六六一號），認為部分違法，提起非常上訴，本院判決如左：
    主  文
上訴駁回。
    理  由
非常上訴意旨稱：「按被告所犯之法條，起訴書中雖應記載，但法條之記載，究非起
訴之絕對必要條件，若被告有兩罪，起訴書已載明其犯罪事實，而僅記載一個罪名之
法條，其他一罪雖未記載法條，亦應認為業經起訴，有貴院六十四年台非字第一四二
號判例可資參照。本件台灣彰化地方法院檢察署檢察官八十七年度偵字第六六六一號
起訴書，記載之起訴事實為：甲○○因彰化縣警察局警員李圳原於八十七年七月間處
理其傷害、毀損案，心生不滿，遂於八十七年八月一日凌晨三時四十分許，持棒球棍
一枝，埋伏在彰化市○○路巷口，等候李圳原駕駛車號ＯＴ五○五九號小客車返回巷
口家中，將李圳原之小客車攔下，李圳原表示渠係警察，曾處理過陳某刑事案件，甲
○○假意質疑，命李圳原提示警察證件，李圳原受迫提示警察證件後，甲○○仍假意
質疑，並稱證件不像李圳原本人，渠專門找警察麻煩及打警察，今天穿便服在身，渠
不怕等語。並意圖為自己不法之所有，將李圳原提出之身分證及警察服務證予以侵占
入己，拒不返還，並持棒球棒打破李圳原所駕駛小客車之後窗及左後車窗，致令不堪
用，損害李員權益，引用刑法第三百三十五條第一項、三百五十四條提起公訴。原判
決亦係全部引敘檢察官起訴之事實。以上起訴事實中「……攔下李圳原小客車，……
假意質疑，命李圳原提示警察證件，李圳原受迫提示警察證件後，甲○○仍假意質疑
，並告以證件不像李圳原本人，渠專門找警察麻煩及打警察，今天穿便服在身，渠不
怕……」自係敘述甲○○涉犯刑法第三百零四條強制罪之犯罪事實，雖未引用刑法第
三百零四條第一項，然依照上開判例，甲○○該部分之罪自已提起公訴。且原判決事
實欄，不但引敘檢察官所起訴之犯罪事實；在理由中，亦就該部分行為，認甲○○係
犯刑法第三百零四條第一項之罪。該項犯罪事實既經檢察官提起公訴，受訴法院在理
由中復認定該項行為為犯罪行為，當可依據前揭法條予以判決。乃原判決一方面謂甲
○○上開行為構成強制罪，一方面又謂未便變更檢察官所引應適用之法條云云，不但
判決與理由矛盾，亦為審判違背法令，案經確定，合依刑事訴訟法第四百四十一條、
第四百四十三條提起非常上訴，請將該違背法令判決撤銷，另為適法之判決，以資救
濟糾正。」等語。
本院按被告之某部分犯行是否業經起訴，應以起訴書所記載之犯罪事實為依據。又數
罪併罰案件其中一罪有無判決，應以主文之記載為準。若係無罪判決，即以其理由有
無論及為準。復按判決確定後，發見該案件之審判係違背法令者，始得提起非常上訴
，故檢察官所起訴之數個獨立犯罪事實，應併合處罰，而法院僅就其中一部分之犯罪
事實予以判決，就其餘部分之犯罪事實，漏未判決者，純屬漏判而應補行判決之問題
，該漏判部分，既未經判決，自不發生判決確定之情形，依法不得提起非常上訴。本
件起訴書犯罪事實欄載明「被告甲○○於民國八十七年八月一日凌晨三時四十分許，
持棒球棒一支，在彰化縣彰化巿英士路巷口，攔下李圳原所駕駛小客車，命李圳原提
示警察證件，李圳原受迫提示警察證件」等情，應認已就被告所犯刑法第三百零四條
第一項之強制罪嫌予以起訴。而原法院八十七年度易字第一八三○號判決理由內載述
「被告是否涉犯強制罪嫌，宜請檢察官另為調查處置」，主文內則未記載被告被訴強
制罪部分如何判決，應認原法院並未就被告被訴強制罪部分予以判決，自不發生該部
分判決確定之情形。揆諸前開說明，自不得對該部分提起非常上訴。從而，非常上訴
指原判決就被告被訴強制罪部分有判決與理由矛盾，及審判違背法令情事，非有理由
，應予駁回。至於原法院就上開業經起訴部分漏未判決，應予補行審判，乃屬另一問
題，附此敘明。
據上論結，應依刑事訴訟法第四百四十六條，判決如主文。
中      華      民      國    八十九    年      七      月     十三     日
                              最高法院刑事第八庭
                                  審判長法官  吳  雄  銘
                                        法官  池  啟  明
                                        法官  石  木  欽
                                        法官  郭  毓  洲
                                        法官  吳  三  龍
      右正本證明與原本無異
                                              書  記  官
中      華      民      國    八十九    年      七      月     十七     日


司法院資訊處製作；財團法人民間司法改革基金會備份。
